【裁判字號】    99,抗,749
【裁判日期】    990527
【裁判案由】    確認本票債權不存在等
【裁判全文】
臺灣高等法院民事裁定                   99年度抗字第749號
抗  告  人  光原股份有限公司
法定代理人  甲○○
上列抗告人因與相對人乙○○間返還不當得利事件，對於中華民
國99年3月24日臺灣臺北地方法院99年度審重訴字第273號裁定提
起抗告，本院裁定如下：
    主  文
抗告駁回。
抗告訴訟費用由抗告人負擔。
    理  由
一、抗告意旨略以：相對人長期居住在臺北縣永和市○○路○段
    168號11樓，抗告人亦居住在臺北市。本案發生地在臺北市
    ，本票簽發地亦在臺北市。相對人持本票聲請強制執行均係
    向原法院聲請。相對人提領抗告人之財產亦在臺北市向交通
    部臺灣區國道新建工程局提領。本案債權人、債務人均居住
    在臺北；債務標的物亦在臺北。本案前曾興訟亦係在原法院
    新店簡易庭。抗告人曾與相對人之同居人林保豐興訟，曾有
    3次被林保豐夥同多人挾持2次未果，1次被押簽本票，其2人
    戶籍均在苗栗市，若在苗栗法院開庭抗告人恐將受到人體傷
    害。原法院將本件裁定由臺灣苗栗地方法院管轄不當，爰聲
    明廢棄原裁定，將本案移返原法院審理云云。
二、按訴訟，由被告住所地之法院管轄；被告住所地之法院不能
    行使職權者，由其居所地之法院管轄；訴之原因事實發生於
    被告居所地者，亦得由其居所地之法院管轄，民事訴訟法第
    1條第1項定有明文。經查抗告人對相對人起訴，所為聲明未
    臻明確，經原法院裁定命其補正應受判決事項之聲明後，抗
    告人補正其訴之聲明為請求相對人返還不當得利新台幣373
    萬6,603元（見原法院卷46-51頁），應依上開規定按相對人
    之普通審判籍定管轄法院。又查相對人之住所係設在苗栗縣
    苗栗市，有其戶籍謄本可憑（見原法院卷39頁）；另抗告人
    起訴狀所載相對人之居所台北縣永和市○○路○段168號11樓
    ，經原法院囑託臺北縣政府警察局永和分局至現場查訪結果
    ，據該分局函復：該住處人員與房東均表示不認識相對人，
    有該分局99年3月12日函北縣警永刑字第0990006951號函可
    參（見原法院卷84頁）；原法院按上址對相對人所為送達，
    亦經郵政機關以相對人遷移為原因退回（見原法院卷91頁）
    ，並未能認定相對人之居所係在上址。本件並無民事訴訟法
    第1條第1項中段、後段規定之情形，從而原法院以相對人之
    住所地係在苗栗縣，依民事訴訟第1條第1項前段規定，將本
    件移送由臺灣苗栗地方法院管轄，經核並無違誤。抗告意旨
    指摘原裁定不當，聲明廢棄，為無理由。
三、據上論結，本件抗告為無理由，依民事訴訟法第495條之1第
    1項、第449條第1項、第95條、第78條，裁定如主文。
中    華    民    國    99    年    5     月    27    日
                      民事第八庭
                        審判長法  官  劉勝吉
                              法  官  蘇芹英
                              法  官  鄭威莉
正本係照原本作成。
本裁定除以適用法規顯有錯誤為理由外，不得再抗告。如提起再
抗告，應於收受後10日內委任律師為代理人向本院提出再抗告狀
。並繳納再抗告費新台幣１千元。
中    華    民    國    99    年    5     月    31    日
                              書記官  李垂福

司法院資訊處製作；財團法人民間司法改革基金會備份。
